臺灣高雄地方法院民事裁定　　　　　　 100年度再易字第23號
再審聲請人　承醫有限公司
法定代理人　楊雲朋
再審相對人　旺弘醫療公司
法定代理人　鄧高文
上列當事人間請求履行合約事件，再審聲請人對於民國100 年4
月18日本院民國100 年度再易字第1 號所為之民事裁定聲請再審
，本院裁定如下：
    主  文
本院一００年度再易字第一號確定裁定廢棄。
再審之訴駁回。
再審訴訟費用由再審聲請人負擔。
    理  由
壹、原確定裁定部分：
一、再審聲請意旨略以：伊於民國100 年4 月7 日已變更登記為
    承醫有限公司之法定代理人，是伊於鈞院100 年度再易字第
    1 號再審事件（下稱原審裁定）自屬合法代理，並無民事訴
    訟法第502 條第1 項所定再審之訴不合法之情事，且訴訟上
    之法定代理權可以補正者，依同法第49條之意，亦無因久未
    補正即可駁回之規定，是原審裁定依同法第502 條駁回伊之
    聲請屬適用法規顯有錯誤等語，爰依同法第496 條第1 項第
    1 款及第507 條聲請再審，並聲明求為：原審裁定廢棄。
二、按法定代理權有欠缺之人所為之訴訟行為，經取得法定代理
    權，溯及於行為時發生效力，民事訴訟法第48條定有明文。
三、原審裁定固以再審聲請人提起本件再審之訴時，楊雲朋並非
    為其法定代理人命之應於送達後7 日內補正合法之法定代理
    ，惟再審聲請人逾期猶未補正，遂認其再審之訴非合法而駁
    回其再審之訴。惟查，楊雲朋業於100 年4 月7 日變更登記
    為再審聲請人之法定代理人乙節，此經原審依職權於100 年
    4 月18日調閱該公司之登記資料查詢、有限公司變更登記表
    再審聲請人公司章程、股東同意書、高雄市政府100 年4 月
    7 日高市府四維經商公字第10001133330 號函明確，堪認原
    審於100 年4 月18日裁定駁回之日即已知悉楊雲朋確已為再
    審聲請人之法定代理人，依上開規定，楊雲朋於取得法定代
    理權時，即已溯及於其提起再審之訴之行為時發生效力，則
    再審聲請之法定代理人固未依裁定期限為補正之行為，然此
    權能之具備既已為法院所知，即難再以此拒絕配合之行為而
    逕認其再審之訴之提起為不合法，原審未察及此，自有可議
    ，尚難謂無適用法規顯有錯誤之情形。再審意旨指摘原審裁
    定不當求予廢棄，非無理由，應予准許，爰諭知如主文第1
    項所示，並由本院就本院100 年度再易字第23號再審之訴程
    序為再開並為裁判。
貳、再審之訴部分：
一、再審之訴意旨略以：鈞院以伊及再審被告間之真意與合約不
    同，遂以民法第98條駁回其上訴，然合約效力自簽訂即生效
    ，縱以民法第98條探求當事人之真意，也無法使合約效力喪
    失，只能表示再審被告之意思表示內容有錯誤而須其依民法
    第88、90條之規定行使撤銷權方可，但再審被告並未於法定
    期間內行使，系爭合約效力自仍存在，原判決適用法規顯有
    錯誤之情形等語，爰依民事訴訟法法第496 條第1 項第1 款
    提起再審之訴，並聲明求為：原確定判決廢棄，駁回再審被
    告之訴。
二、按解釋意思表示原屬事實審法院之職權，事實審法院解釋意
    思表示，縱有不當，亦不生適用法規顯有錯誤之問題，最高
    法院64年台再字第140 號判例可資參照。
三、經查：原確定判決就再審兩造簽訂租賃合約書約定備註條款
    （下稱系爭約款）之真意，於調查審理後乃認應係再審被告
    得於5 年內請求再審原告買回系爭呼吸器，而非再審被告使
    用系爭呼吸器5 年期滿，再審原告即有買回系爭呼吸器之權
    利等情，此為本院核閱原審卷宗無訛，而再審原告固執上詞
    提起再審之訴，然原確定判決對於系爭約款之真意之解釋，
    此要屬事實認定之問題，依上開說明，此事實審法院之職權
    行使縱有如再審原告所認之不當情形，亦不生適用法規顯有
    錯誤之餘地，況該認定經核亦無違反經驗、論理法則，原確
    定判決即無何違反法令等情事。
四、綜上所述，本院99年簡上字第341 號確定判決並無再審原告
    所指適用法規顯有錯誤之再審事由可言，再審原告之主張，
    並非可採。從而本件再審原告依民事訴訟法第496 條第1 項
    第1 款之規定，提起本件再審之訴，於法自有未合，應予駁
    回。
參、據上論結，本件再審之聲請為有理由，然再審之訴為不合法
    ，爰依民事訴訟法第504 條、第502 條第1 項、第95條、第
    78條，判決如主文第2 項、第3 項所示。
中    華    民    國   100    年    6     月    22    日
                  民事第四庭  審判長法  官  黃宏欽
                                    法  官  楊淑儀
                                    法  官  謝宗翰
正本係照原本作成。
本裁定不得抗告。
中    華    民    國   100    年    6     月    22    日
                                    書記官  王居玲